臺灣高等法院民事裁定　　　　　　　　 96年度破抗字第114號
抗　告　人　柯金蘭（即柯明雄之遺產管理人）
上列抗告人因聲請宣告柯明雄遺產破產事件，對於中華民國96年
10月23日臺灣士林地方法院96年度破字第43號所為裁定提起抗告
，本院裁定如下：
    主  文
原裁定廢棄，發回臺灣士林地方法院。
    理  由
一、按遺產不敷清償被繼承人債務，而無繼承人時，亦得宣告破
    產，破產法第59條第1項第1款定有明文。又依同法第148條
    規定之旨趣，除債務人之財產不敷清償破產財團之費用及財
    團之債務外，尚難認無宣告破產之實益。是以法院就破產之
    聲請，應依職權為必要之調查，倘債務人確係無財產可構成
    破產財團，或債務人之財產不敷清償破產財團之費用及財團
    之債務，無從依破產程序清償其債務時，始得以無宣告破產
    之實益，裁定駁回其聲請（最高法院86年台抗字第479號裁
    定意旨參照）。
二、抗告人聲請意旨略以：緣伊為柯明雄之妹，柯明雄於民國93
    年8月19日死亡，全體繼承人均聲明拋棄繼承；利害關係人
    臺灣新光商業銀行股份有限公司（下稱新光銀行）向原法院
    聲請以94年度財管字第86號裁定指定伊為柯明雄之遺產管理
    人。經查柯明雄之遺產總額為新臺幣（下同）465萬0928元
    ，債務總額約1308萬6163元，遺產不足以清償債務，爰依破
    產法第59條規定聲請宣告破產等語。原法院以柯明雄名下財
    產僅有坐落臺北市○○區○○路1段279號、279-2號、279-3
    號土地及其上門牌號碼臺北市○○區○○路3段4巷1號4樓之
    3房屋（下稱系爭不動產）價額為465萬0928元，而系爭不動
    產上設定有新光銀行最高限額924萬元之第一順位抵押權，
    截至96年7月25日止授信餘額為759萬2042元，則第一順位抵
    押權人之債權金額較系爭不動產估算價值高出甚多，若經第
    一順位抵押權人行使別除權後，柯明雄實際上已無得列為破
    產財團之資產；柯明雄之遺產無法構成破產財團，即使進行
    破產程序，亦無財產支付財團費用，難認有宣告破產之實益
    及必要，裁定駁回抗告人之聲請。
三、經查原法院係以土地公告現值及房屋課稅現值，認定系爭不
    動產之價額為465萬0928元，惟土地公告現值及房屋課稅現
    值與市價恆有落差，原法院就系爭不動產按土地公告現值及
    房屋課稅現值計算其價額，是否合市價，尚有調查之必要
    。本件應再調查柯明雄之遺產價額，及破產財團費用、財團
    債務各約為若干，評估可供構成破產財團之財產是否確不足
    以清償破產財團費用及財團債務。原法院未調查審認，遽以
    柯明雄之遺產於優先清償系爭不動產第一順位抵押權人759
    萬2042元之債權後，已無法構成破產財團為由，認其無宣告
    破產之實益，裁定駁回抗告人之聲請，尚有未洽。抗告意旨
    指摘原裁定不當，聲明廢棄，為有理由。爰廢棄原裁定，發
    回原法院更為適法之處理。
四、據上論結，本件抗告為有理由，依民事訴訟法第492條、第9
    5條、第78條，裁定如主文。
中　　華　　民　　國　　96　　年　　12　　月　　25　　日
                  民事第八庭
                      審判長法　官  劉勝吉
　　　　　　　　　　　　　　法　官  連正義
                            法  官  鄭威莉
正本係照原本作成。
本裁定除以適用法規顯有錯誤為理由，並經本院許可外，不得再
抗告。如提起再抗告，應於收受後10日內委任律師為訴訟代理人
向本院提出再抗告狀。並繳納再抗告費新台幣１千元。
中　　華　　民　　國　　96　　年　　12　　月　　28　　日
　　　　　　　　　　　　　　書記官  李垂福
